臺灣高等法院高雄分院刑事判決　　　　96年度上訴字第1175號
上　訴　人
即　被　告　乙○○
　　　　　　　　　　現另案於台灣高雄第二監獄執行
選任辯護人　洪文佐律師
上列上訴人因強盜案件，不服臺灣高雄地方法院96年度訴字第
1430號中華民國96年4 月30日第一審判決（起訴案號：臺灣高雄
地方法院檢察署96年度偵字第8144號），提起上訴，本院判決如
下：
    主  文
原判決撤銷。
乙○○犯攜帶兇器竊盜罪，處有期徒刑捌月，減為有期徒刑肆月
，如易科罰金以新台幣壹仟元折算壹日，扣案剪刀壹把沒收。
    事  實
一、乙○○意圖為自己不法之所有，基於竊盜之犯意，於民國96
    年3 月12日上午10時50分許，攜帶其所有對於人之生命、身
    體、安全具有危險性可供兇器使用之剪刀1 把，至址設高雄
    市○○區○○街52 9號家福股份有限公司鼎山分公司之家樂
    福賣場，乘無人注意，將該賣場3 樓所陳列之附表編號1 所
    示牛仔夾克穿在身上，再於該牛仔夾克外面套上其所有之大
    衣，並徒手拿取該賣場3 樓所陳列之附表編號2 至5 所示物
    品放入其所穿著之大衣內，而竊取附表編號1 至5 所示物品
    得逞，正欲離開該賣場之際，適為該賣場3 樓之警衛甲○○
    發現而查獲。
二、案經高雄市政府警察局三民第二分局報告台灣高雄地方法院
    檢察署檢察官偵查起訴。
    理  由
壹、證據能力方面
一、按被告以外之人於審判外之陳述，雖不符前四條之規定，而
    經當事人於審判程序同意作為證據，法院審酌該言詞陳述或
    書面陳述作成時之情況，認為適當者，亦得為證據。當事人
    、代理人或辯護人於法院調查證據時，知有第159 條第1 項
    不得為證據之情形，而未於言詞辯論終結前聲明異議，視為
    有前項之同意，刑事訴訟法第159條之5定有明文。
二、本件被告、辯護人及檢察官均對本院所提示證人即前揭賣場
    警衛甲○○、丙○○警詢筆錄、證人丙○○於偵查中經具結
    後所為之陳述筆錄、前揭賣場警衛丙○○左手虎口遭刺傷照
    片1 張（見警卷第28頁編號照片）、右手手肘擦傷照片2
    張（見警卷第28頁編號照片、警卷第29頁編號照片）、
    右手大拇指遭刺傷照片1 張（見警卷第29頁編號照片）、
    前揭賣場每日損失記錄表1 張（見警卷第27頁）、受前揭賣
    場委託之警衛甲○○領回附表所示遭竊物品所立具之贓物認
    領保管單（見警卷第23頁）、扣案剪刀1 把等證據，在本院
    準備、審判程序表示同意作為本案證據），是本院審酌該言
    詞陳述或書面陳述作成時之情況，認為適當，自得採為證據
    ，先行敘明。
貳、實體方面
一、訊據上訴人即被告（下稱被告）乙○○坦承上開竊盜犯行不
    諱，核與證人甲○○在警詢、本院審理中所證述之查獲被告
    竊盜等情節相符，並有贓物之照片2 張、贓物認領保管單1
    紙附卷及剪刀1 把扣案可稽，是被告之自白核與事實相符，
    自得採為論罪之依據。本件罪證明確，被告竊盜犯行已堪認
    定。
二、按刑法第321 條第1 項第3 款所謂兇器，凡於人之生命身體
    之安全，易生危險者均屬之，且攜帶兇器行竊，只需行竊時
    攜帶具有危險性之兇器為已足，並不以主觀上有以該兇器行
    兇之意圖為必要，最高法院亦著有70年度臺上字第6110號判
    決、71年度臺上字第728 號判決意旨可供參照。查扣案剪刀
    之刀尖部分甚為銳利，為金屬製材，丙○○並因遭被告持之
    刺插而受有如事實欄所述傷害，顯見該把剪刀客觀上足以危
    害他人生命、身體、安全，自屬刑法第321 條第1 項第3 款
    所謂兇器，是被告於行竊之際攜帶該等兇器，所為係犯刑法
    第321 條第1 項第3 款之攜帶兇器竊盜罪。公訴人認被告係
    犯刑法第329 條之準強盜罪，尚有未合，惟起訴之基本事實
    相同，爰依刑事訴訟法第300條規定予變更起訴法條。
三、原審為論罪科刑判決固非無見，惟原判決認被告於竊盜犯行
    被發現後，為達脫免逮捕之目的，竟以前開剪刀之刀尖攻擊
    丙○○，而對丙○○施以強暴並使之成傷，係犯刑法第329
    條之竊盜，因脫免逮捕，而當場施以強暴之準強盜罪，尚有
    未洽（此部分並不合於準強盜罪要件，詳後述），被告上訴
    意旨指摘原判決量刑太重，雖未指摘及此，惟原判決既有前
    揭可議，仍應由本院予撤銷改判。本院審酌被告甫年滿18
    歲（民國77年9 月5 日出生），前已有三次竊盜犯罪前科，
    有台灣高等法院被告前案紀錄表可參，再犯
    本件竊盜，足認其不知悛悔改過，惟本件犯後坦承犯行及竊
    取之財物價值尚非高等一切情狀，量處如主文第2 項所示之
    刑，並諭知易科罰金之折算標準。又被告犯罪時間在中華民
    國96年4 月24日以前，合於中華民國96年罪犯減刑條例第2
    條第1 項第3 款之減刑條件，爰依法予減刑為有期徒刑4 月
    ，並依中華民國96年罪犯減刑條例第9 條、刑法第41條第1
    項前段規定，諭知易科罰金折算標準。另扣案上揭剪刀1 把
    ，係被告所有，攜帶至上揭賣場，且持以剪掉商品標籤以利
    行竊所用之物，據被告供明在卷（見本院卷第76頁），應依
    刑法第38條第1 項第2 款規定，宣告沒收之。
四、公訴意旨另以：被告乙○○於民國96年3 月12日上午10 時
    50分許，持客觀上足對人之生命、身體及安全構成威脅而具
    有危險性足為兇器之剪刀1 把，前往位於高雄市○○區○○
    街529 號家福股份有限公司鼎山分公司之家樂福賣場，竊取
    賣場三樓陳列之牛仔夾克1 件、貓鬚中直筒牛仔褲1 件、太
    陽眼鏡1 副、貼身寶孕婦棉洗襪5 件及旅行家按摩五趾襪得
    手（此部分犯加重竊盜罪，如前述），正欲離去之際，為家
    樂福賣場之警衛甲○○發現，甲○○遂要求被告乙○○至4
    樓辦公室等待警方前來處理，並將其所攜帶之剪刀交付甲○○保管；後於同日上午11時10分許，被告乙○○見甲○○因
    故離開辦公室，而由警衛丙○○單獨一人看管，竟基於脫免
    逮捕之犯意，向丙○○佯稱要打電話云云，便至電話旁取其
    甫交付甲○○之剪刀，旋往外逃逸，經丙○○上前攔阻，被
    告乙○○即持該剪刀刺向丙○○，而當場以此方式對丙○○
    施以強暴行為，致丙○○於奪刀過程中受有右手大拇指、左
    手虎口刺傷及右手手肘擦傷等傷害（傷害部分未據告訴），
    嗣經警抵達現場將乙○○逮捕，始悉上情，並扣得作案用之
    剪刀1 把。因認被告係犯刑法第329 條之竊盜，因脫免逮捕
    ，而當場施以強暴之準強盜罪等語。
五、訊據被告乙○○固供承前揭手持剪刀刺向丙○○，而於丙○○奪刀過程中，致丙○○受傷之事實，惟堅決否認係犯準強
    盜罪，辯稱：伊係被賣場警衛帶到顧客休息室經一段時間後
    ，始起意脫逃，且持剪刀刺向警衛丙○○，並非「當場」施
    強暴等語。經查：被告於上開時地竊盜財物經賣場警衛甲○○發現而將之帶至四樓辦公室，嗣被告趁機拿取其所攜帶被
    查獲而置放在辦公桌上之剪刀刺向另一賣場警衛丙○○等情
    ，為被告在本院中供承在卷，並經證人丙○○在本院證述稱
    ：「‧‧我進辦公室發現被告已經在四樓顧客休息室，‧‧
    ‧，被告有打幾通電話，但是聯絡不到親友，所以我們就由
    警方處理，‧‧‧，因為被告身上有攜帶剪刀，甲○○怕被
    告傷害到別人或自己，所以當時甲○○是將剪刀放在辦公室
    桌面上，被告跟我說他要打電話，我還再跟他確認是否可以
    聯絡到親友幫他處理此事，結果被告就到辦公室桌上拿起剪
    刀就拿往外跑，因為我當時是在門口的地方，所以我在門口
    就攔住被告，我當時一直勸被告回去坐好等警方來處理，但
    是被告拿起剪刀高舉到他的頭上先作要刺我的動作，被告刺
    下來時我用左手握住被告的手，我還勸被告把剪刀放下，我
    們兩個人就有發生拉扯之情形，所以在拉扯時我的手有幾處
    戳傷，拉扯完畢後，甲○○剛好回來，警方也到了，我們先
    將被告送到醫院，因為被告的手指有被割到。」等語（本院
    卷第71頁），足認被告確有於上開時地因行竊遭查獲逮捕，
    於被帶至辦公室等候處理時，為脫免逮捕而持剪刀刺向丙○○，旋即為丙○○握住手腕而將剪奪下等情。
六、惟按司法院大法官釋字第630 號解釋揭示「刑法第329 條之
    規定旨在以刑罰之手段，保障人民之身體自由、人身安全及
    財產權，免受他人非法之侵害，以實現憲法第8 條、第22條
    及第15條規定之意旨。立法者就竊盜或搶奪而當場施以強暴
    、脅迫者，僅列舉防護贓物、脫免逮捕或湮滅罪證三種經常
    導致強暴、脅迫行為之具體事由，係選擇對身體自由與人身
    安全較為危險之情形，視為與強盜行為相同，而予以重罰。
    至於僅將上開情形之竊盜罪與搶奪罪擬制為強盜罪，乃因其
    他財產犯罪，其取財行為與強暴、脅迫行為間鮮有時空之緊
    密連接關係，故上開規定尚未逾越立法者合理之自由形成範
    圍，難謂係就相同事物為不合理之差別對待。經該規定擬制
    為強盜罪之強暴、脅迫構成要件行為，乃指達於使人難以抗
    拒之程度者而言，是與強盜罪同其法定刑，尚未違背罪刑相
    當原則，與憲法第23條比例原則之意旨並無不符。」，參酌
    上揭解釋意旨，足認刑法第329 條準強盜罪之規定，將竊盜
    或搶奪之行為人為防護贓物、脫免逮捕或湮滅罪證而當場施
    強暴、脅迫之行為，視為施強暴、脅迫使人不能抗拒而取走
    財物之強盜行為，必須當場實施之強暴、脅迫行為，已達使
    人難以抗拒之程度，其行為之客觀不法，方與強盜行為之客
    觀不法相當，而得與強盜罪同其法定刑。查本件如前所述，
    被告為脫免逮捕，雖手持剪刀朝丙○○身體刺下，惟立即為
    丙○○以手握住被告之手腕，並將剪刀奪下，審酌其所實施
    施強暴之情節，尚難認所實施之強暴行為，己達使人難以抗
    拒之程度，故被告上開行為尚與刑法第329 條準強盜罪之構
    成要件有所不符，公訴意旨認被告前揭所為係犯刑法第329
    條之準強盜罪自屬未合，併敘明之。
據上論結，應依刑事訴訟法第369 條第1 項前段、第364 條、第
299 條第1 項前段、第300 條，刑法第321 條第1 項第2 款、第
41 條 第1 項前段、第38條第1 項第2 款，中華民國96年罪犯減
刑條例第2 條第1 項第3 款、第7 條、第9 條，判決如主文。
本案經檢察官張其主到庭執行職務。
中　　華　　民　　國　　96　　年　　8 　　月　　9　　日
                  刑事第一庭    審判長法  官  郭雅美
                                      法  官  張意聰
                                      法  官  莊崑山
以上正本證明與原本無異。
被告不得上訴。
檢察官如不服本判決應於收受本判決後10日內向本院提出上訴書
狀，其未敘述上訴理由者，並得於提起上訴後10日內向本院補提
理由書狀（均須按他造當事人之人數附繕本）「切勿逕送上級法
院」。
中　　華　　民　　國　　96　　年　　8 　　月　　9　　日
　　　　　　　　　　　　　　　　　　　書記官  邱麗莉
附表
┌──┬───────────────────────────┐
│編號│物品名稱（價值：新台幣）                              │
├──┼───────────────────────────┤
│1   │牛仔夾克1件（價值398元）                              │
├──┼───────────────────────────┤
│2   │貓鬚中直筒牛仔褲1條（價值248元）                      │
├──┼───────────────────────────┤
│3   │太陽眼鏡1 副（價值99元）                              │
├──┼───────────────────────────┤
│4   │貼身寶孕婦棉洗褲（起訴書誤載為棉洗襪）5 件（價值69元）│
├──┼───────────────────────────┤
│5   │旅行家按摩五趾襪3雙（價值417元）                      │
└──┴───────────────────────────┘
附錄本件判決論罪科刑法條：
中華民國刑法第321條
（加重竊盜罪）
犯竊盜罪而有左列情形之一者，處6 月以上、5 年以下有期徒刑
：
一於夜間侵入住宅或有人居住之建築物、船艦或隱匿其內而犯之
者。
二  毀越門扇、牆垣或其他安全設備而犯之者。
三  攜帶兇器而犯之者。
四  結夥三人以上而犯之者。
五  乘火災、水災或其他災害之際而犯之者。
六  在車站或埠頭而犯之者。
前項之未遂犯罰之。
